【裁判字號】    99,交聲,895
【裁判日期】    990329
【裁判案由】    聲明異議
【裁判全文】
臺灣臺中地方法院交通事件裁定         99年度交聲字第895號
原處分機關  交通部公路總局臺中區監理所（臺中市監理站）
異  議  人
即受處分人  甲○○
上列受處分人因違反道路交通管理處罰條例案件，對於交通部公
路總局臺中區監理所臺中市監理站九十九年二月二十三日所為之
裁決（裁監稽違字第裁六一－ＧＦ0000000號裁決書），
聲明異議，本院裁定如下：
    主    文
異議駁回。
    理    由
一、原處分機關【即交通部公路總局臺中區監理所（臺中市監理
    站）】係以：異議人即受處分人甲○○（下稱受處分人）駕
    駛○九二－ＢＷＲ號重型機車，於民國九十九年一月三十日
    ，在臺中市○○○○○路口處，因「機車未依二段式違規左
    轉」違規，為臺中市警察局第五分局警備隊員警以中市警交
    字第ＧＦ0000000號違反道路交通管理事件通知單舉
    發，原處分機關於九十九年二月二十三日以裁監稽違字第裁
    六一－ＧＦ0000000號裁決書，依違反道路交通管理
    處罰條例第四十八條第一項第二款，處罰鍰新臺幣（下同）
    一千元，並記違規點數一點等語。
二、聲明異議意旨略以：農曆過年後第一天【即九十九年二月二
    十二日（星期一）】為繳費終止日，郵局人滿為患要等很久
    ，受處分人於翌日【即同年月二十三日（星期二）】去繳費
    時罰鍰已提高，爰請求以裁罰最低金額六百元等語。
三、按機慢車兩段式左轉標誌，係用以告示左轉機器腳踏車或慢
    車駕駛人應遵照號誌指示，在號誌顯示允許直行時先行駛至
    右前方路口之左轉待轉區等待左轉，俟該方向號誌顯示允許
    直行後，再行續駛，以兩段方式完成左轉；且該標誌設於實
    施機慢車兩段式左轉路口附近顯明之處，並配合劃設機慢車
    左轉待轉區○○○道路交通標誌標線號誌設置規則第六十五
    條第一項定有明文。而機器腳踏車行駛至交岔路口，其轉彎
    應依標誌或標線之規定行駛，道路交通安全規則第九十九條
    第二項前段亦定有明文。又汽車（包括機器腳踏車）駕駛人
    轉彎時，不依標誌、標線、號誌指示者，處新臺幣六百元以
    上一千八百元以下罰鍰，道路交通管理處罰條例第四十八條
    第一項第二款亦明文規定，違反該規定者，並記違規點數一
    點，道路交通管理處罰條例第六十三條第一項第一款規定甚
    明。
四、經查：
（一）受處分人騎乘名下車牌號碼○九二－ＢＷＲ號重型機車，
      於九十九年一月三十十七時四十五分許，在臺中市○○路
      、松竹路口，因「機車未依貳段式違規左轉」之違規，而
      為臺中市警察局第五分局警備隊員警攔停舉發等情節，為
      受處分人所不否認，並有臺中市警察局舉發違反道路交通
      管理事件通知單影本在卷足憑。
（二）受處分人因上開違規行為，經員警當場予以攔停製單舉發
      ，並交付受處分人親自簽名收受，有前述舉發通知單移送
      聯在卷可稽，顯見本件舉發通知單已生合法送達之效力，
      並已保障其知悉應到案之日期及處所，以遵期到案繳交罰
      款，或對上開違規行為有陳述爭執機會之權益，受處分人
      自應於該舉發通知單上記載之應到案日期前繳交罰鍰或到
      案陳述意見。參酌該舉發通知單業於九十九年一月三十日
      合法送達於受處分人，距應到案期日九十九年二月十四日
      尚有長達十餘日之期間，且因二月十三日至同月二十一日
      為國定假日，依舉發通知單注意事項欄第五點之記載，本
      件應到案日期以休息日之次日即二月二十二日代之，又該
      通知單左上角注意事項欄內已勾選「得採網際網路、語音
      轉帳、郵繳或向經委託代收之機構繳納罰鍰」，是該舉發
      通知單關於罰鍰繳納方式之教示事項業經記載明確，足見
      本案有多重繳納罰鍰方式，受處分人自得選擇網際網路、
      語音轉帳、郵局或電話語音繳納罰鍰等多種管道。換言之
      ，即使郵局無法繳納，尚有超商、網路或電話語音等三種
      繳款方式可採行，且尚得委託他人代為繳款，對於受處分
      人選擇繳款方式之權利可謂有完足之保障。受處分人竟捨
      此不為，未於二月二十二日（星期一）以前以上開其他方
      式繳款，卻遲至二月二十三日（已逾期）始繳納，當由受
      處分人自負遲延繳款之責任，其辯稱因郵局人多致無法繳
      款乙節，自無從為有利其之認定。
（三）綜上所述，受處分人確有騎乘上開車輛，於上揭時、地，
      未依規定兩段式左轉之違規行為，原處分機關因受處分人
      未於應到案日期前辦理結案或陳述意見，乃依警舉發之違
      規事實，依違反道路交通管理事件統一裁罰基準及處理細
      則第二條所定之違反道路交通管理事件統一裁罰基準表規
      定，裁處受處分人罰鍰一千元，並記違規點數一點，尚無
      不合。從而，受處分人之聲明異議為無理由，應予駁回。
五、據上論斷，應依道路交通管理處罰條例第八十七條、道路交
    通案件處理辦法第十九條，裁定如主文。
中    華    民    國    99    年    3     月    29    日
                  交通法庭  法  官  何世全
上正本證明與原本無異。
如不服本裁定，應於送達後5日內，向本院提出抗告狀。
                            書記官  陳建分
中    華    民    國    99    年    3     月    29    日

司法院資訊處製作；財團法人民間司法改革基金會備份。
